【裁判字號】    91,上易,2208
【裁判日期】    920227
【裁判案由】    違反商標法
【裁判全文】
臺灣高等法院刑事判決                          九十一年度上易字第二二○八號
    上  訴  人
    即  被  告  甲○○
    選任辯護人  丁俊文律師
右上訴人因違反商標法案件，不服臺灣士林地方法院八十七年度易字第四九六號，中
華民國九十一年六月四日第一審判決（起訴案號：臺灣士林地方法院檢察署八十七年
度偵字第一三三九號），提起上訴，本院判決如左：
    主  文
上訴駁回。
    事  實
一、甲○○係臺北市大同區○○○路○段三二一號寶可實業股份有限公司（下稱寶可
    公司）負責人，自民國（下同）八十五年二月間（起訴書誤為八十六年二月），
    即與正廣企業有限公司（下稱正廣公司）互有業務往來，甲○○明知註冊號數七
    三六二九０號「ＦＩＶＥＳＴＡＲ及圖」（該圖為五顆星）商標，係正廣公司享
    有商標專用權之商標（專用期間自八十五年十一月十六日起至九十五年十一月十
    五日止，指定使用於商標法施行細則第四十九條第二十六類緞帶等類商品），因
    見正廣公司附有上開商標之商品，在國內及中東地區銷售頗佳，竟基於概括犯意
    ，意圖欺騙他人，自八十六年十月間至八十七年一月十四日止，多次向知情且具
    犯意聯絡之明芳有限公司負責人丙○○（經臺灣彰化地方法院檢察署檢察官以八
    十七年度偵字第一九四三號偵辦中，明芳有限公司設址於彰化縣員林鎮○○路○
    段三六八號，以下簡稱明芳公司）下單訂製使用近似於上述註冊商標之「ＢＩＡ
    Ｓ」（按係滾條或斜條帶）商品（滾條或斜條帶商品，亦係紡織品，類似於緞帶
    商品），經明芳公司製成後，將不詳數量，使用近似於正廣公司上開商標之滾條
    交付與甲○○，連續使用近似於正廣公司註冊之「ＦＩＶＥＳＴＡＲ及圖」之商
    標，侵害正廣公司之商標權，嗣甲○○即以該所明知之仿冒他人商標之商品，販
    賣與不詳顧客，於八十六年十月二十日及八十七年初，自基隆港輸出至中東地區
    ，交貨與寶可公司中東地區之客戶等其他不詳公司，迨八十七年一月十六日、一
    月二十日，經正廣公司分別訴由彰化縣警局員林分局、臺北市政府警察局大同分
    局向檢察官聲請核發搜索票後，分別於明芳公司位於彰化縣員林鎮○○路○段三
    六八號之址，扣得使用近似於正廣公司註冊之「ＦＩＶＥＳＴＡＲ及圖」商標之
    成品二千六百五十個、捲軸半成品連同商標卡片一千二百五十個、商標卡片二千
    一百五十張及訂貨單五張；於上開寶可公司之址，扣得訂貨帳單三張、中東客戶
    買賣確認書三張、明芳公司訂貨單二張、出口報單二張。
二、案經正廣公司訴由臺北市政府警察局大同分局報請臺灣士林地方法院檢察署檢察
    官偵查起訴。
    理  由
一、上訴人即被告甲○○對於右揭將附記有「ＦＩＶＥＳＴＡＲ及圖」商標之斜條帶
    （ＢＩＡＳ）滾條委託明芳公司製造之事實坦承不諱，惟否認有出售該查扣之產
    品，辯稱：八十五年二月十五日起寶可公司即與告訴人正廣公司有交易，正廣公
    司後來取得商標專用權，伊並不知情，本件所查獲之滾邊斜條帶非告訴人註冊之
    同類商品，而緞帶與滾邊是不一樣的，伊公司產品是「ＧＯＬＤＥＮＳＴＡＲ」
    。且伊公司向明芳公司所訂之貨品係由業務員接洽，伊並不知情，又所訂貨品其
    中八十六年十一月二十四日那張後來被客戶取消，另八十七年一月十四日那張係
    用ＦＬＯＷＥＲ出貨，並未出售仿冒正廣公司商標之商品云云。惟查：
（一）如附圖所示之「ＦＩＶＥＳＴＡＲ及圖」商標，係告訴人正廣公司享有商標專
      用權，專用期間自八十五年十一月十六日起至九十五年十一月十五日止，指定
      使用於商標法施行細則第四十九條第二十六類緞帶等類商品之註冊商標等情，
      有經濟部中央標準局第七三六二九０號註冊證影本附於偵查卷可稽（見偵查卷
      第二十四頁）。被告所屬之寶可公司亦曾以告訴人之「ＦＩＶＥＳＴＡＲ及圖
      」商標有違商標法第三十七條第一項第十款之規定，申請評定，但經經濟部智
      慧財產局評定為不成立，寶可公司不服，提起行政訴訟，亦皆被判決原告之訴
      駁回，此有最高行政法院九十年判字第一九四七號判決在卷可稽（見原審卷第
      二四一頁以下）。而丙○○經營之明芳公司於八十七年一月十六日，在該公司
      前址，被查扣得使用「ＦＩＶＥＳＴＡＲ及五顆星圖樣」之成品二千六百五十
      個、捲軸半成品連同商標卡片一千二百五十個、商標卡片二千一百五十張及訂
      貨單五張之事實，亦據原審調得臺灣彰化地方法院檢察署八十七年度偵字第一
      九四三號偵查卷查明屬實（見原審卷第二九六頁），且有扣押證明書及現場照
      片六幀附於前開偵查卷足憑（照片影本附於本院九十一年十月一日審判筆錄之
      前，扣押物品清單附於前開筆錄之後）。又被告自承於明芳公司所扣得前開貨
      品，係其向明芳公司所訂貨生產（見偵查卷第三頁背面，原審卷第三三三頁，
      本院九十一年八月二十八日訊問筆錄），亦據丙○○於原審調查時到庭證述在
      卷（見原審卷第三一八頁），並經本院向台灣彰化地方法院檢察署調取扣案之
      證物，經比對告訴人之商標「ＦＩＶＥＳＴＡＲ及圖」與被告委託明芳公司生
      產使用「ＦＩＶＥＳＴＡＲ及五顆星圖樣」之成品、捲軸半成品連同商標卡片
      等商標圖樣（見偵查卷第二十六頁至第二十七頁），就「ＦＩＶＥＳＴＡＲ及
      圖」部分其主要英文用字為相同，及被告之產品上「ＦＩＶＥＳＴＡＲ及圖」
      等商標圖樣與告訴人之商標字形部分，兩者外觀相仿，且於編排、文字形體及
      書寫方式上或讀音亦極為相似，僅係被告之產品多加了「ＧＯＬＤＥＮ」等字
      樣，是一般人於購買時施以普通所用之注意，難謂無產生混淆之虞。另經本院
      將告訴人之註冊商標及本案查扣之捲軸成品，送請經濟部智慧財產局鑑定結果
      認：「本案查扣之捲軸成品之「「ＦＩＶＥＳＴＡＲ及圖」商標，與註冊第七
      三六二就０號「ＦＩＶＥＳＴＡＲ及圖」商標圖樣相較，二者均有相同之外文
      「ＦＩＶＥＳＴＡＲ」及黑色圓形為底之五顆星星設計圖所構成，異時異地於
      購買時施以普通所用之注意，應有發生混淆誤認之虞，依行政審查觀點，應屬
      近似之商品。」，有經濟部智慧財產局於九十一年十二月三十日所出具之（九
      一）智商０九四一字第九一０一０八一八九號覆函在卷可稽（附於本院九十一
      年十二月十日審判筆錄之後），足認在明芳公司所扣得之產品，有使用近似於
      告訴人註冊之商標及圖樣甚明。
（二）又被告經營之寶可公司於八十七年一月二十日於該公司之址，為警查扣得ＦＩ
      ＶＥＳＴＡＲ訂貨單二紙，及於前開明芳公司所扣得訂貨單五紙之事實，亦據
      被告供承在卷，核與丙○○於原審調查時證述情節符（見原審卷第三一八頁）
      ，且有扣押證明筆錄附卷足憑（見偵查卷第六頁），而細繹該訂貨單係被告公
      司向明芳公司訂貨生產有關ＦＩＶＥＳＴＡＲ之產品，其中於八十六年十一月
      二十四日訂貨之訂貨單上，載有「顏色請依據『正廣』的色卡，謝謝」（見原
      審卷第一五九頁）；於八十七年一月二日之訂貨單上，承辦人之欄位上載有被
      告之中文姓氏簽章，貨品之品名上載明ＦＩＶＥＳＴＡＲ，產品數量為一千二
      百六十個（見原審卷第一六二頁）；於八十七年一月十四日之訂貨單上，載明
      ＦＩＶＥＳＴＡＲ，產品數量為七百八十個（見原審卷第一六三頁）；而證人
      即被告之職員丁○○於原審證稱：「‧‧‧八十六年十月外國客戶來台灣，下
      單下五星，拖到今年初才出貨，貨款也收到了，客人指定要五星，這批是向明
      芳下的。」等語（見原審卷第八十七頁被面）；證人即寶可公司之前業務員乙○○於原審訊問時亦證稱：曾向明芳公司下單，因客戶要求要用五星商標，所
      以我們向明芳公司指定要有五星商標圖樣的滾條（見原審卷第八十五頁）。另
      參之被告於原審訊問時證稱：「我們下單給明芳公司，他按照我們訂單的要求
      生產產品交貨」等語（見原審卷第三０九頁），足見被告確係委託明芳公司生
      產仿冒告訴人商標及圖樣之產品甚明。又前開扣案使用近似「ＦＩＶＥＳＴＡ
      Ｒ及五星圖商標」之成品、半成品及訂貨單，數量龐大，合計逾五千個，依此
      判斷，被告顯有販賣仿冒告訴人商標之滾條商品，且參諸扣案之被告公司於八
      十六年十月二十日之出口報單上，亦載明產品名稱為「ＦＩＶＥＳＴＡＲ」、
      數量為一千個等情，有該出口報單附卷為憑（見偵查卷第十八頁），況證人丁○○亦證稱八十七年初曾出五顆星之貨品予國外客戶，業如前述，是堪認被告
      確有於八十六年十月二十日及八十七年初販賣前開仿冒告訴人商標圖樣之類似
      商品。
（三）被告雖辯稱：八十五年二月間寶可公司即與正廣公司有交易，正廣公司後來取
      得商標專用權，伊並不知情云云。惟查，被告前於八十六年六月間即曾向告訴
      人訂購「ＦＩＶＥＳＴＡＲ」商標之商品，且於八十六年六月十日為出口前開
      訂購之產品，亦曾要求告訴人出具同意書同意其使用「ＦＩＶＥＳＴＡＲ」商
      標等情，業據告訴人指訴在卷（見偵查卷第三十三頁背面），且有被告公司向
      告訴人公司訂購之訂貨單及告訴人出具之同意書附卷為憑（見原審卷第一六四
      頁至第一六五頁），而該訂貨單亦載明「ＦＩＶＥＳＴＡＲ如果註冊商標須附
      同意書出口，以免海關罰款」等語，被告亦自承其曾於八十六年六月一日向告
      訴人訂購「ＦＩＶＥＳＴＡＲ」商標之商品（見原審卷第八十五頁背面），可
      見被告於八十六年六月間即知悉告訴人就「ＦＩＶＥＳＴＡＲ」有商標專用權
      ，其辯稱不知情云云，顯非可採。
（四）被告辯稱本件所查獲之滾邊斜條帶非告訴人註冊之同類商品云云。然查：商標
      法第六十二條第一款所處罰者不以仿冒同類商品為限，即仿冒類似商品亦皆予
      處罰，此觀法條之規定自明。又所謂類似商品，應依一般社會通念，市場交易
      情形，並參酌該商品之產製、原料、用途、功能或銷售場所等各種相關因素判
      斷之，商標法施行細則第十五條第二項定有明文，惟其所列舉因素僅為例示之
      規定，仍不妨礙在個案中考慮其他可能之重要因素，故辨明是否同類商品應從
      相關大眾之交易觀點出發，而非僅著重於商品本身。查告訴人之附圖所示商標
      專用權指定使用商品為緞帶、絲帶、織帶、彩帶、絨帶、編織帶，而其實際製
      造之商品主要為緞帶；被告則以附圖所示之圖樣使用在滾邊、滾條類等之商品
      ，顯見告訴人及被告所製造之商品均為絲織類商品，其買受人大部分均為服裝
      、飾品業者，故兩者商品之生產事業、使用目的、材料特性及銷售場所均呈同
      質性，是被告與告訴人所製造之上揭商品屬類似商品，應可認定。而告訴人於
      將附圖所示之商標註冊後，被告仍然使用如近似於附圖註冊商標之圖樣於其商
      品之上出售，在在顯示被告自始即有欺騙他人之意圖，至為灼然。被告前開所
      辯，尚非可採。
（五）又被告雖辯稱其向明芳公司訂貨之事宜，均由業務小姐接洽，伊並未負責，並
      不知情云云。然查，被告身為寶可公司之負責人，該公司自七十一年成立迄今
      ，有該公司執照影本在卷為憑（見偵查卷第九頁），顯見該公司一直皆有在營
      運，而證人即該公司之業務小姐乙○○於原審證稱：其上司即為被告，其是替
      老闆做事，是老闆叫其做這些事情等情（見原審卷第八十三頁背面）；丙○○
      亦證稱稱其見過被告幾次面等語（見原審卷第三一四頁），且參諸被告公司向
      明芳公司之訂貨單上亦有被告之姓氏之簽名，有該訂貨單在卷為憑（見原審卷
      第一０六頁），被告雖否認上開訂貨單上之簽名為其親自書寫，惟被告於本院
      審理時供承：是伊授權公司小姐簽名（見本院九十二年二月十八日審判筆錄）
      ，足認被告對於該公司向明芳公司訂購仿冒「ＦＩＶＥＳＴＡＲ」商標之類似
      商品，應係知情，無法諉為不知，被告上開辯詞，亦非可採。
（六）另被告提出客戶GAJRIA傳真函影本乙張（見原審卷第五十三頁），據以辯稱寶
      可公司於八十六年十月二十日出貨時是以無品牌出貨，惟上開來函並未具體指
      明係針對寶可公司八十六年十月二十日之出貨而發，且全文亦未提及任何有關
      「ＦＩＶＥＳＴＡＲ」之品名，另寶可公司客戶GAJRIA之訂單上僅要求一種貨
      物（見原審卷第五十二頁），而被告之出口報單上卻有三種貨物（見偵查卷第
      十八頁），則前開傳真函及訂單，是否針對寶可公司八十六年十月二十日之出
      口報單而爭執，即有可疑。況如被告於刑事上訴理由狀中所言（附於本院九十
      一年八月二十八日訊問筆錄），被告公司係一中型貿易公司，國外客戶下單頻
      繁，彼此間貿易糾紛相對地亦增多，實要難僅憑此一傳真影本函，遽為有利於
      被告認定之證據。
（七）證人丁○○於本院訊問時證稱：寶可公司於八十七年初出貨時並沒有出ＦＩＶ
      ＥＳＴＡＲ」的滾條，而係出皇冠牌（ＣＲＯＷＮ）的滾條（見本院九十一年
      九月十八日訊問筆錄），惟參之證人前於原審訊問時：「‧‧‧八十六年十月
      外國客戶來台灣，下單下五星，拖到今年初才出貨，貨款也收到了，客人指定
      要五星，這批是向明芳下的。」等語（見原審卷第八十七頁被面），既然寶可
      公司之客戶下單下「五星」滾條，嗣後寶可公司亦已收取貨款，衡之商業交易
      常情，寶可公司焉有可能係以與客戶要求相悖之「皇冠牌」出貨，徵之證人丁○○自承現仍任職於寶可公司（見本院九十一年九月十八日訊問筆錄），其證
      詞不免有迴護被告之嫌，當以其於原審訊問時之證詞為可採。
      綜上所述，被告上開所辯顯係卸責之詞，無足憑採，本件事證明確，被告犯行
      堪予認定。
四、查被告甲○○意圖欺騙他人，於類似商品使用類似於他人註冊商標之圖樣，且將
    之行銷於市，核其所為，係犯商標法第六十二條第一款於類似商品使用近似於他
    人註冊商標之圖樣之仿冒商標物品罪。公訴人認被告係使用「相同」於他人註冊
    之商標，尚有未洽。又查被告將前開仿冒商標之商品委由丙○○之明芳公司生產
    ，而丙○○前即曾和告訴人有生意上之往來，業據告訴人指訴在卷，且被告於其
    給明芳公司之訂貨單上亦載明依據「正廣公司」之色卡，足見丙○○亦明知「Ｆ
    ＩＶＥＳＴＡＲ」商標係告訴人正廣公司所有而仍接受被告委任而生產，是被告
    所犯上開之罪，與丙○○彼此間有犯意聯絡及行為之分擔，應論以共同正犯。被
    告於類似商品使用類似於他人註冊商標之圖樣，進而加以販賣，其販賣之低度行
    為應為高度仿冒商標物品罪所吸收，不另論罪。公訴人認上開二罪具有方法結果
    牽連關係，應論以牽連犯，容有誤解。被告所為仿冒商標物品之多次行為，時間
    緊接，而觸犯構成要件相同之罪名，顯係基於概括之犯意反覆為之，應以連續犯
    論以一罪，並依法加重其刑。原審審酌被告之素行、其仿冒商品之時間、數量，
    影響真正商標權所表彰之品質及商譽，造成商標專用權人營業損失及妨礙社會交
    易秩序與被告犯罪後之態度等一切情狀，並比較刑法第四十一條於九十一年一月
    十二日修正施行前後之適用，適用商標法第六十二條第一款，刑法第十一條、第
    二十八條、第五十六條、第二條第一項前段、第四十一條第一項前段，罰金罰鍰
    提高標準條例第二條，諭知被告共同連續意圖欺騙他人，於類似商品使用近似於
    他人註冊商標之圖樣，處有期徒刑陸月，並諭知如易科罰金時以銀元三百元折算
    一日之折算標準。又於丙○○所經營之明芳公司所扣得之仿冒上開商標「ＦＩＶ
    ＥＳＴＡＲ」成品貳仟陸佰伍拾個、捲軸半成品連同商標卡片壹仟貳佰伍拾個、
    商標卡片貳仟壹佰伍拾張，係被告供犯商標法第六十二條之罪所委任丙○○製造
    之物，不問屬於犯人與否，爰依商標法第六十四條之規定沒收。另其餘於被告公
    司所扣得之訂貨帳單三張、中東客戶買賣確認書三張、明芳公司訂貨單二張、出
    口報單二張，非屬違禁物，亦非供犯罪所用、供犯罪預備之物，或犯罪所得之物
    ，自無庸併依法宣告沒收。經核並無不合。
五、被告甲○○提起上訴，仍執前詞，否認犯罪，為無理由，應予駁回。
六、據上論斷，應依刑事訴訟法第三百六十八條，判決如主文。
本案經檢察官李進誠到庭執行職務。
中      華      民      國    九十二    年     二     月     二十七     日
                            臺灣高等法院刑事第三庭
                                審判長法  官  張  連  財
                                      法  官  黃  金  富
                                      法  官  林  明  俊
右正本證明與原本無異。
不得上訴。
                                      書記官  蕭  進  忠
中      華      民      國    九十二    年     二     月     二十七     日
附錄本案論罪科刑依據之法條：
商標法第六十二條第一款：
意圖欺騙他人，有左列情事之一者，處三年以下有期徒刑、拘役或科或併科新臺幣二
十萬元以下罰金：
一、於同一商品或類似商品，使用相同或近似於他人註冊商標之圖樣者。


司法院資訊處製作；財團法人民間司法改革基金會備份。
